【裁判字號】    92,訴,1052
【裁判日期】    920905
【裁判案由】    違反藥事法
【裁判全文】
臺灣彰化地方法院刑事判決                        九十二年度訴字第一五二號
    公  訴  人  臺灣彰化地方法院檢察署檢察官
    被      告  乙○○
    選任辯護人  林見軍律師
右列被告因違反藥事法等案件，經檢察官提起公訴 (九十二年度偵字第四五七二號)
，本院判決如左：
    主  文
乙○○連續明知為偽藥，而販賣，處有期徒刑陸月，如易科罰金，以參佰元折算壹日
。
扣案之北韓青湖鑽貳盒沒收。
    事  實
一、乙○○基於販賣偽藥、業務上登載不實及意圖為自己不法所有之概括犯意，先於
    民國八十九年間起，在台南縣某地，向三東化學製藥股份有限公司（以下簡稱三
    東公司）之業務員買入該公司出產之「伏痛炎膠囊」一批（該藥品係用供解緩神
    經痛、關節痛、月經痛、產後痛及牙痛之用），並在高雄縣鳳山市五甲社區向不
    知情之人買入封面標示虛構之「北韓青湖鑽」之包裝盒，並在其上登載不實之衛
    生署核准字號為衛署藥製字第一○一八六號之核准字號（該字號為永吉製藥股份
    有限公司所申請核准、用在該公司所生產之「利克痰錠」八公絲產品上，下稱永
    吉公司），且在該包裝盒宣稱該藥品含有Ａｃｅｔａｍｉｎｏｐｈｅｎ、Ｃａｆ
    ｆｅｉｎｅ─ａｎｈｙｄｒｏｕｓ、Ｃｈｌｏｒｚｏｘａｚｏｎｅ、Ｔｈｉａｍ
    ｉｎｅ─ｐｒｏｐｙｌｄｉｓｕｌｆｉｄｅ等成份，並印製該藥有「關節痛、肌
    肉痛、神經痛、多發性神經炎、顏面神經性痙攣、肌肉之痙攣強直及半身之疼痛
    風濕痛、通血路、降血壓」等適應症，誇大其療效，而在彰化縣彰化市○○○路
    五七一巷十一號七樓處，將所購得之三東公司的「伏痛炎膠囊」抽換，改換包裝
    ，使變成「北韓青湖鑽」之偽藥共約一百八十盒，並自斯時起，連續在彰化、高
    雄、屏東等地區，以每盒新台幣（下同）六百元之代價，交付予不知情之男子販
    賣而據以行使，每盒賺取二百元之利潤，前後共約販賣一百二十盒，而購入該藥
    不詳姓名、年籍男子，即持以到彰化縣永靖鄉等鄉下，以每盒一千元之代價，佐
    以可觀之贈品，向不知情之民眾推銷，使不知大眾於不知情下，陷於錯誤而購買
 之，足生損害於衛生署藥物管理之正確性及消費大眾用藥安全。嗣經民眾甲○○
    發現其母親江陳寶，於九十二年一月間，在彰化縣永靖鄉，以每盒一千元之代價
    向不知名之男子所購買之「北韓青湖鑽」有異，而上網查詢，發現藥品與衛署藥
    製字第一○一八六號不符，而向台北縣政府衛生局查詢，始知上情。
二、案經彰化縣政府移送臺灣彰化地方法院檢察署檢察官偵查起訴。
    理  由
一、訊據被告乙○○固不否認確有於右揭時、地，先向三東公司購買「伏痛炎膠囊」
    ，而將購得藥品抽換，並登載不實之衛生署核准字號為衛署藥製字第一○一八六
    號之核准字號，使變成「北韓青湖鑽」之藥品，並在彰化、高雄及屏東等地區販
    賣等情坦白承認，然其否認販賣偽藥之故意，辯稱：因其從小生長在鄉下，對藥
    物銷售法令並無認識，在偶發機緣下得知三東公司所生產之「伏痛炎膠囊」有一
    定療效，乃基於賺取微利潤之意，向三東公司購進上開藥品，另以美觀藥盒包裝
    販賣，其是一時之失而誤觸包裝標示不實，但無販賣偽藥之故意云云。
二、惟查：被告將所購得之三東公司之藥品抽換，並登載不實之衛生署核准字號，改
    換包裝，並在包裝上登載誇大之療效後，據以販賣與他人之犯罪事實，業據被告
    於偵查及本院審理時供認不諱，核與證人江陳寶、甲○○、彰化化縣衛生局承辦
    人丙○○到庭結證之情節大致相符，並有證人丙○○在被告前開住處所查扣之「
    北韓青湖鑽」二盒扣案可相佐證，而該等藥品，經送行政院衛生署藥物食品檢驗
    局檢驗後，確認其成份僅具消炎止痛之藥效，且包裝上所示之衛署藥製字第０一
    ０一八六號核准字號，乃係永吉公司之利克痰錠八公絲產品的核准字號，且藥中
    之成份僅含有Ａｃｅｔａｍｉｎｏｐｈｅｎ、Ｃａｆｆｅｉｎｅ、Ｉｎｄｏｍｅ
    ｔｈａｃｉｎ之成份，其包裝之標示與有不一，此有行政院衛生署藥物食品檢驗
    局之九十二年一月九日藥檢壹字第０９１９１２２９５６號檢驗成績書在卷足資
    佐證，且按所謂偽藥，係包括「將他人產品抽換」之情形，此藥事法第二十條第
    三款定有明文，被告明知其所買入之藥品係三東藥品之止痛藥，竟將其抽換，改
    裝在其所虛構之藥名，並在包裝盒上誇大其療效，登載不實之衛生署核准字號與
    成份，其顯然已知其所改裝之藥品並非原來之藥品，自不能推說不知其行為已屬
    販賣偽藥之行為，並有詐欺取財及行使業務登載不實文書等罪之成立，是被告前
    開所辯，應係臨訟卸責之詞，不足採信，則被告前揭犯行洵堪認定，應依法予以
    論科。
三、核被告乙○○所為，係犯藥事法第八十三條第一項販賣偽藥、刑法第二百十六條
    、第二百十五條行使業務登載不實文書罪及同法第三百三十九條第一項詐欺取財
    罪。其於業務上文書登載不實後持以行使，其登載不實之行為已為其後行使行為
    所吸收，不另論處。公訴人雖認所謂製造藥品，其製程大致包括原料藥秤量、溶
    解、過濾、充填、混合、密封、分裝、包裝（標籤、仿單）等階段，故若藥品之
    產製過程涉及上述製程之任何一環節，均係屬製造藥品之行為，而認被告另涉製
    造偽藥之犯嫌，固非無據，然所謂製造偽藥之含義，藥事法之條文本身並無直接
    之定義，然依該法第八條及第九條就有關所謂「製劑」、「成藥」之定義，所謂
    製造行為，實應指有將原料加工之調製行為，則僅係單純的把藥品抽換包裝、登
    載不實之成份與衛生署核准字號、及誇大其藥性等行為，均未涉及實際之加工調
    製，無從變更其藥性與成份，尚不可以製造偽藥相繩，是公訴人此之起訴顯屬誤
    會，然其認此與其他起訴有罪部分有牽連上之裁判上一罪關係，本院就此部分不
    另為無罪之諭知；又公訴人認被告登載不實之衛生署核准字號而據以行使之行為
    ，係屬行使偽造公文書，然該核准字號僅係供消費者確認該產品有無經衛生署之
    核准，尚非屬公文書，而被告登載該核准字號之目的，係為使消費者誤認其產品
    有經衛生署之核准，是其情形應屬行使業務上登載不實之文書，則公訴人此部分
    起訴容有錯誤，然起訴事實業有明載此部分犯行，本院自得依法更正此部分之起
    訴法條為行使業務登載不實文書罪而續予審判。其先後多次行使業務登載不實文
    書、販賣偽藥及詐欺取財之犯行，均時間緊接，所犯構成要件相同，顯係基於概
    括犯意為之，均應依連續犯之規定論以一罪，並依法加重其刑。而其所犯販賣偽
    藥、行使業務登載不實文書罪、詐欺取財三罪間，有方法、結果之牽連關係，應
    從一重之販賣偽藥罪處斷。爰審酌被告犯罪之動機、目的、方法、手段、品行、
    所得利益、所生危害暨犯後態度等一切情狀，量處如主文所示之刑，並諭知易科
    罰金之折算標準，以示懲儆。扣案之「北韓青湖鑽」二盒，係屬被告換裝之偽藥
    ，係被告所有、供其犯本罪所用，此據被告供明在卷，應併依法宣告沒收；另所
    扣之「北韓青湖鑽」一盒係證人甲○○提供與台北縣政府衛生局檢驗，非為被告
 所有，亦不屬違禁物，無從併予宣告沒收，附此敘明。
三、據上論斷，應依刑事訴訟法第二百九十九條第一項前段、藥事法第八十三條第一
    項、刑法第十一條前段、第五十六條、第二百十六條、第二百十五條、第三百三
    十九條第一項、四十一條第一項前段、第三十八條第一項第二款、罰金罰鍰提高
    標準條例第一條前段、第二條判決如主文。
本案經檢察官鮑慧忠到庭執行職務。
中      華      民      國      九十二      年      九      月    五    日
                                臺灣彰化地方法院刑事第一庭
                                    法      官  葛永輝
右正本證明與原本無異。
如不服本判決，應於判決送達後十日內向本院提出上訴狀( 須附繕本 )。
                                    法院書記官  施惠卿
中      華      民      國      九十二      年      九      月    二    日


司法院資訊處製作；財團法人民間司法改革基金會備份。
